【裁判字號】    99,交上易,272
【裁判日期】    991103
【裁判案由】    過失傷害
【裁判全文】
                  臺灣高等法院刑事判決
                                   99年度交上易字第272號
上  訴  人
即  被  告  乙○○
上列上訴人因業務過失傷害案件，不服臺灣士林地方法院99年度
審交易字第273號，中華民國99年7月21日第一審判決（起訴案號
：臺灣士林地方法院檢察署99年度偵字第7213號），提起上訴，
本院判決如下：
    主  文
上訴駁回。
    事  實
一、乙○○曾有業務過失致死、賭博等前科。而乙○○平日以駕
    駛自用大貨車載運建築廢棄物為業，為從事駕駛業務之人。
    其明知自己之駕駛執照業經註銷，卻仍於民國（下同）99年
    2月8日上午，無照駕駛車牌565-TH號自用大貨車沿臺北市○
    ○路○段由南往北方向行駛，於同日上午10時30分許行經承
    德路4段333號前，欲右轉（起訴書誤載為左轉）經由匝道進
    入中正路時，本應注意汽車駕駛人在多車道右轉彎時，應先
    駛入外側車道，而依當時情形，天候晴、為日間自然光線，
    路面乾燥、無缺陷、無障礙物、視距良好，又無不能注意之
    情事，竟疏於注意，未先駛入最外側車道，即貿然右轉，致
    在乙○○右方駕駛車牌279-CKR號重型機車之甲○○閃避不
    及而擦撞上開自用大貨車之右前車頭，甲○○人車倒地，受
    有第12胸椎爆裂性骨折併駝背變形之傷害。經警據報前往處
    理，乙○○當場承認為肇事者而自首上情而接受裁判。
二、案經甲○○告訴，由臺北市政府警察局士林分局報請臺灣士
    林地方法院檢察署檢察官偵查起訴。
    理  由
壹、證據能力部分：
一、按被告以外之人於審判外之言詞或書面陳述，除法律有規定
    者外，不得作為證據；被告以外之人於審判外之陳述，雖不
    符前4條之規定，而經當事人於審判程序同意作為證據，法
    院審酌該言詞陳述或書面陳述作成時之情況，認為適當者，
    亦得為證據。當事人或辯護人於法院調查證據時，知有第15
    9條第1項不得為證據之情形，而未於言詞辯論終結前聲明異
    議者，視為有前項之同意。刑事訴訟法第159條第1項、第15
    9條之5分別定有明文。
二、經查，被告乙○○於原審及本院審理時對於下列被告以外之
    人於審判外之言詞或書面陳述紀錄之證據能力未表示爭執，
    迄於本院言詞辯論終結前亦未聲明異議，依上揭說明，視為
    被告於審判程序已同意作為證據，審酌該言詞陳述或書面陳
    述均非違法取得，亦無證明力明顯過低之情形，均得採為證
    據。
貳、實體部分：
一、上開犯罪事實，業據上訴人即被告乙○○於偵查、原審審理
    時及本院坦承不諱（見偵卷第47頁、原審卷第20頁、本院卷
    第18頁背面），核與告訴人甲○○於偵查中所證情節相符（
    見偵卷第46-47頁），並有交通事故初步研判分析表、道路
    交通事故現場圖、道路交通事故補充資料表、交通事故談話
    紀錄表、道路交通事故調查報告表(一)(二)、道路交通事故自首
    情形紀錄表、肇事現場及車損照片、新光吳火獅紀念醫院99
    年3月2日及99年10月5日出具之甲○○之乙種診斷證明書2份
    在卷可稽（見偵卷第21、28-38、49頁、本院卷第25頁）。
二、按未領有駕駛執照不得駕車，且汽車行駛時，駕駛人應注意
    汽車行駛至交岔路口，其行進、轉彎，應依規定，四車道以
    上或同向二車道道路，欲右轉彎時，應距交岔路口30公尺前
    換入外側車道或右轉車道。道路交通安全規則第94條第3項
    、第102條第1項第4款前段分別定有明文。被告前曾領有駕
    駛執照，對上開規定應知之甚詳，而事故發生當時天候晴、
    為日間自然光線，路面乾燥、無缺陷、無障礙物、視距良好
    ，並無不能注意之情，此有前揭道路交通事故調查報告表(一)
    (二)在卷可稽，被告竟疏未注意及此，行經交岔路口前，欲右
    轉經由匝道進入中正路時，未先駛至外側車道，即貿然右轉
    ，致告訴人甲○○駕駛上揭重型機車閃避不及而擦撞該大貨
    車之右前車頭，使告訴人甲○○人車倒地受有前開傷害，是
    被告應有疏失，且其疏失與告訴人甲○○受傷有相當因果關
    係，本件事證明確，被告犯行堪以認定。
三、被告平日係駕駛上揭自用大貨車載運建築廢棄物為業，且本
    案事發當日被告駕駛上揭自用大貨車，前往承德路上之工地
    載運垃圾，係從事駕駛業務之人，此業據被告於警詢及原審
    自承（見偵卷第12頁，原審卷第13頁背面）。核被告所為，
    係犯刑法第284條第2項前段之業務過失傷害罪。被告前考領
    有駕駛執照，但業經註銷，此亦有前揭臺北市政府警察局交
    通大隊道路交通事故初步分析研判表、道路交通事故調查報
    告表(一)在卷可稽（見偵卷第21、33頁），被告無駕駛執照而
    駕駛大貨車致人受傷，應依道路交通管理處罰條例第86條第
    1項之規定加重其刑。又被告於本件事故發生後停留在現場
    ，在警方未發覺之前，向到現場調查之員警葉耀元坦承肇事
    經過，此有臺北市○○○○○道路交通事故肇事人自首情形
    紀錄表1紙在卷可查（見偵卷第35頁），合於自首之要件，
    依刑法第62條前段規定減輕其刑。前述刑之加重、減輕，依
    刑法第71條第1項規定，先加後減之。
四、原審審酌被告駕車過失之程度、甲○○所受之傷勢非輕，迄
    今因賠償金額差距甚大而無法與告訴人達成和解，及被告犯
    後坦承犯行等一切情狀，適用道路交通管理處罰條例第86條
    第1項，刑法第284條第2項前段、第41條第1項前段、第62條
    前段，刑法施行法第1條之1，判決被告有期徒刑6月，並諭
    知如易科罰金時，以新臺幣1仟元折算1日之標準，經核並無
    不合。
五、被告提起上訴認告訴人之車速確實過快，致煞車不及亦為本
    案發生之原因，請求從輕量刑云云。惟告訴人於偵查中證稱
    ：「我是騎在慢車道，他是突然右切... 我當時機車車速約
    4、50公里左右。」（見偵卷第47頁），且被告於警詢及偵
    訊時亦自承；「我本來要右轉至承德路4段333號對面的工地
    載垃圾要右轉，因為已開過頭，我就準備要在中正路口右轉
    ... 當時我沒有看到被害人的機車」（見偵卷第12、47頁）
    ，另參諸本案肇事現場照片，被告駕駛之上揭自用大貨車因
    緊急煞車，而在第3車道與第4車道間之柏油路面上留下約一
    個車身長度之煞車痕跡（見偵卷第36頁），足認被告駕駛上
    揭自用大貨車之車速非僅如被告所述30公里或1、20公里（
    見偵卷第30、47頁），且因被告當時已錯過預定右轉之路口
    ，故急於此路口右轉，而未注意第4車道之後方來車，貿然
    由第3車道右轉至最外側之第4車道（見偵卷第28頁，道路交
    通事故現場圖），致使告訴人煞車不及撞擊被告駕駛之車輛
    甚明，此外尚無其他證據足資所證告訴人於該路段駕駛機車
    有超越速限之違規，故難僅以告訴人煞車不及之情，逕認告
    訴人確有超速駕駛之情。被告之上訴為無理由，應予駁回。
據上論斷，應依刑事訴訟法第368條，判決如主文。
本案經檢察官鄭鑫宏到庭執行職務。
中    華    民    國    99    年    11    月    3     日
                  刑事第十五庭審判長法  官   沈宜生
                                    法  官   賴邦元
                                    法  官   林明俊
以上正本證明與原本無異。
不得上訴。
                                    書記官   蕭詩穎
中    華    民    國    99    年    11    月    4     日
附錄本案論罪科刑法條全文：
刑法第284條第2項
從事業務之人，因業務上之過失傷害人者，處1年以下有期徒刑
、拘役或1千元以下罰金，致重傷者，處3年以下有期徒刑、拘役
或2千元以下罰金。

司法院資訊處製作；財團法人民間司法改革基金會備份。
